---
title: "Mapa do Paraná com gglot2 e sf"
author: "Marcos Santos Abreu"
date: "2020-01-21"
output:
  md_document:
    variant: markdown_github
    toc: yes
    toc_depth: 2
    df_print: kable
---

## Passo a passo     

1. Vamos ler os dados geográficos e os dados temáticos e uní-los.    
2. Vamos definir os dados temáticos do mapa.    
    
## Preparação     
     
Para garantir a reprodutibilidade vamos descarregar pacotes e apagar variáveis.    
     
```{r preparacao, echo=FALSE, message=FALSE, warning=FALSE}
# Constantes:
default_font_color <- "#4e4d47"
default_background_color <- "#f5f5f2"
#default_font_family <- "arial"
default_caption <- paste0("Mapa PR; Code: ",
                          "github.com/abreums/pr_map_with_ggplo_sf",
                          "\nAuthors: Marcos Abreu (@abreums), 2021")
# define options for saving plots
knitr::opts_chunk$set(
    out.width = "100%",
    dpi = 300,
    fig.width = 8,
    fig.height = 6,
    fig.path = "https://github.com/Abreums/pr_map_with_ggplot_sf/images/",
    strip.white = T,
    dev = "png",
    dev.args = list(png = list(bg = default_background_color))
)

detach_all_packages <- function() {
  basic_packages_blank <-  c("stats",
                             "graphics",
                             "grDevices",
                             "utils",
                             "datasets",
                             "methods",
                             "base")
  basic_packages <- paste("package:", basic_packages_blank, sep = "")
  package_list <- search()[
    ifelse(unlist(gregexpr("package:", search())) == 1, TRUE, FALSE)]
  package_list <- setdiff(package_list, basic_packages)
  if (length(package_list) > 0)  for (package in package_list) {
    detach(package, character.only = TRUE, unload = TRUE)
    print(paste("package ", package, " detached", sep = ""))
  }
}

detach_all_packages()

path_to_wd <- "/Users/Marcos/workspace/pr_map_with_ggplot_sf/"
if (is.null(path_to_wd) | !dir.exists(path_to_wd)) {
  print("Warning: No working directory for the current user")
} else {
  setwd(path_to_wd)
}

# supress scientific notation
options(scipen = 999)

# unload global rstudioapi and knitr again to avoid conflicts with checkpoint
# this is only necessary if executed within RStudio
# outside of RStudio, namely in the knit.sh script, this causes RMarkdown
# rendering to fail, thus should not be executed there
if (Sys.getenv("RSTUDIO") == "1"){
  detach_all_packages()
}
```

## Definindo os Pacotes     
      
Vamos utilizar os pacotes `tidyverse`, incluindo `ggplot2` para gráficos, `sf` para processamento de dados geográficos, `raster` para trabalhar com 
dados espaciais, e `viridis` para cores.      
Também usaremos `cowplot` para combinar mapas de duas variáveis.    

```{r, echo=TRUE, message=FALSE, warning=FALSE}
cat("
library(rstudioapi)
library(tidyverse) # ggplot2, dplyr, tidyr, readr, purrr, tibble
library(magrittr) # pipes
library(lintr) # code linting
library(sf) # spatial data handling
library(raster) # raster handling (needed for relief)
library(viridis) # viridis color scale
library(cowplot) # stack ggplots
library(rmarkdown)",
file = "manifest.R")

source("manifest.R")
unlink("manifest.R")
sessionInfo()
```

## Carregando os Dados     
     
### Dados Temáticos     
     
Ops! Ainda não terminei esta parte.     

### Geodata

Os dados geográficos foram baixados do site do [IBGE](https://portaldemapas.ibge.gov.br/portal.php#mapa222653).    
        
```{r read_geodata, echo=TRUE, message=FALSE, warning=FALSE}
# read cantonal borders
pr <- read_sf(dsn = "./pr_municipios",
              layer = "PR_Municipios_2019")
# read in raster of relief
```


Vamos definir o tema do mapa...     

```{r}
theme_map <- function(...) {
  theme_minimal() +
  theme(
    text = element_text(
      #font = default_font_family,
      color = default_font_color),
    # remove all axes
    axis.line = element_blank(),
    axis.text.x = element_blank(),
    axis.text.y = element_blank(),
    axis.ticks = element_blank(),
    # add a subtle grid
    panel.grid.major = element_line(color = "#dbdbd9", size = 0.2),
    panel.grid.minor = element_blank(),
    # background colors
    plot.background = element_rect(fill = default_background_color,
                                   color = NA),
    panel.background = element_rect(fill = default_background_color,
                                    color = NA),
    legend.background = element_rect(fill = default_background_color,
                                     color = NA),
    # borders and margins
    plot.margin = unit(c(.5, .5, .2, .5), "cm"),
    panel.border = element_blank(),
    panel.spacing = unit(c(-.1, 0.2, .2, 0.2), "cm"),
    # titles
    legend.title = element_text(size = 11),
    legend.text = element_text(size = 9, hjust = 0,
                               color = default_font_color),
    plot.title = element_text(size = 15, hjust = 0.5,
                              color = default_font_color),
    plot.subtitle = element_text(size = 10, hjust = 0.5,
                                 color = default_font_color,
                                 margin = margin(b = -0.1,
                                                 t = -0.1,
                                                 l = 2,
                                                 unit = "cm"),
                                 debug = F),
    # captions
    plot.caption = element_text(size = 7,
                                hjust = .5,
                                margin = margin(t = 0.2,
                                                b = 0,
                                                unit = "cm"),
                                color = "#939184"),
    ...
  )
}
```


Mapa ... 

```{r}
(ggplot(
  data = pr # Main data source
  ) +
  # use the "alpha hack" (as the "fill" aesthetic is already taken)
  scale_alpha(name = "",
              range = c(0.6, 0),
              guide = F) + # suppress legend
  # add main fill aesthetic
  # use thin white stroke for municipality borders
  geom_sf(
    mapping = aes(
      fill = "darkblue"
      ),
    color = "white",
    size = 0.1
  ) +
  # use the Viridis color scale
  scale_fill_viridis(
    option = "magma",
    name = "Average\nincome in CHF",
    alpha = 0.8, # make fill a bit brighter
    begin = 0.1, # this option seems to be new (compared to 2016):
    # with this we can truncate the
    # color scale, so that extreme colors (very dark and very bright) are not
    # used, which makes the map a bit more aesthetic
    end = 0.9,
    discrete = T, # discrete classes, thus guide_legend instead of _colorbar
    direction = 1, # dark is lowest, yellow is highest
    guide = guide_legend(
     keyheight = unit(5, units = "mm"),
     title.position = "top",
     reverse = T # display highest income on top
  )) +
  # add titles
  labs(x = NULL,
         y = NULL,
         title = "Paraná",
         subtitle = "Divisão Regional",
         caption = default_caption) +
  # add theme
  theme_map()
)
```